臺灣臺北地方法院刑事判決　　　　　　　 93年度訴字第931號
公　訴　人　臺灣臺北地方法院檢察署檢察官
被　　　告　癸○○
上列被告因搶奪等案件，經檢察官提起公訴（93年度偵字第7028
號）及移送併辦（臺灣臺中地方法院檢察署93年度偵字第19540
號），本院判決如下：
    主  文
癸○○共同意圖為自己不法之所有，而搶奪他人之動產，處有期
徒刑壹年貳月。
扣案機車鑰匙壹支沒收。
    事  實
一、癸○○基於意圖為自己不法所有竊取他人動產之概括犯意，
    先於93年3月14日下午5時許，在臺北市中山區○○○路、民
    生東路口附近某處，竊取他人（不詳姓名）所有、淺藍色半
    罩式安全帽1頂。又癸○○與庚○○（所犯共同搶奪、竊盜
    部分，另經本院判決有期徒刑1年2月在案）2人因無錢購買
    毒品抵癮，基於共同意圖為自己不法所有竊取他人動產、及
    共同意圖為自己不法所有搶奪他人動產之犯意聯絡（其中癸○○就意圖為自己不法所有竊取他人動產部分係基於前開概
    括犯意而為），謀議以騎乘竊得機車搶奪路人皮包，先於93
    年3月14日晚間7時許，由庚○○在臺北市萬華區○○○路○
    段360號附近、華江橋下，以庚○○所有機車鑰匙啟動電門
    之方式竊取林玉山所有、由林啟明使用、車牌號碼GMH-139
    號重型機車（該車置物箱內有銀色全罩式安全帽1頂、雨衣
    、雨鞋、紅包袋等物），再由庚○○駕駛上開機車搭載癸○○，庚○○頭戴上開重型機車置物箱內之銀色全罩式安全帽
    、癸○○頭戴前開竊得之淺藍色半罩式安全帽，沿路尋找搶
    奪對象，同日晚間11時20分許，2人見女子乙○○獨自1人行
    走於臺北市中山區○○○路○段76巷21號前，且正撥打行動
    電話，認機不可失，由癸○○下車趨近乙○○、徒手搶奪其
    夾於腋下之黑色女用皮夾1只（內有現金新臺幣3000元、身
    分證、駕照、中國國際商業銀行信用卡各1枚），得手後癸○○搭乘庚○○機車正欲離去，為偶然路過該處之路人林義
    鈞發覺，駕駛機車追逐庚○○、癸○○，追至臺北市○○區
    ○○街與南京東路2段115巷口，庚○○因駕車失控滑倒，2
    人旋即棄車及安全帽相偕逃逸，並持搶得上開贓款購買毒品
    朋分施用。經警採集上開機車及安全帽上指紋進行比對鑑驗
    ，循線查獲庚○○、癸○○2人。
二、癸○○於遭警查獲後，仍不知悔改，基於前開意圖為自己不
    法所有竊取他人動產之概括犯意，於93年11月5日晚間6時許
    ，在臺中市○○區○○路41號前，以其所有鑰匙啟動電門之
    方式、竊取子○○所有車牌號碼JGI-677號重型機車得手，
    嗣於93年11月5日下午3時40分許，騎乘上開機車行經臺中縣
    大里市○○路192號對面時，為警查獲，並扣得癸○○所有
    、供犯罪所用之機車鑰匙1支。
三、案經臺北市政府警察局中山分局移送臺灣臺北地方法院檢察
    署檢察官偵查起訴及臺中縣警察局霧峰分局移送臺灣臺中地
    方法院檢察署移送併辦。
    理  由
一、右揭犯罪事實，業據被告癸○○迭於警詢、偵訊及本院訊問
    中坦承不諱，核與證人即共犯庚○○、證人即被害人乙○○
    （搶奪被害人）、林啟明（遭竊車牌號碼GNH-139號重型機
    車使用人）、林玉山（遭竊車牌號碼GNH-139號重型機車所
    有人）、子○○（遭竊車牌號碼JGI-677號重型機車所有人
    ）、證人即目擊搶奪過程之證人林義鈞等證述內容相符，並
    有卷附內政部警政署刑事警察局93年3月18日刑紋字第09300
    62225號指紋比對鑑驗書、扣押物品目錄表、贓物認領保管
    收據等可資佐證，堪信被告自白與事實相符，本件事證明確
    告犯行均堪以認定，應依法論科。
二、核被告所為，係犯刑法第320條第1項竊盜罪、刑法第325條
    第1項搶奪罪，被告與庚○○就搶奪及竊盜車牌號碼GNH-139
    號重型機車部分犯行，有犯意聯絡及行為分擔，均為共同正
    犯。被告癸○○3次竊盜犯行，時間緊接、方法相近、觸犯
    構成要件相同之罪名，顯係基於概括犯意，應依連續犯之規
    定論以一罪，並依法加重其刑。被告竊盜車牌號碼GNH-139
    號重型機車之目的在於以竊得機車作為搶奪犯行時之交通工
    具，所犯2罪間，有方法目的之牽連關係，為牽連犯，應從
    一重之搶奪罪處斷。起訴書雖僅載明就被告癸○○竊盜車牌
    號碼GNH-139號重型機車犯行提起公訴，惟檢察官就犯罪事
    實一部起訴者，效力及於全部，本件被告癸○○所犯竊盜淺
    藍色半罩式安全帽1頂、竊盜車牌號碼JGI-677號重型機車之
    犯罪事實，與已起訴之部分有連續犯裁判上1罪關係，本院
    自應併予審判，附此敘明。爰審酌被告犯罪之目的、動機（
    需錢購買毒品抵癮）、犯罪所生危害、嗣後坦承犯行，犯後
    態度尚佳等一切情狀，量處如主文所示之刑。扣案鑰匙1把
    ，為被告所有、供犯罪所用之物，依法宣告沒收。至共犯庚○○所有、與被告共同持以竊取車牌號碼GMH-139號重型機
    車之鑰匙一支，因並未扣案，且無證據證明並未滅失，為免
    嗣後執行困難，爰不宣告沒收，亦此敘明。
三、移送併辦意旨（臺灣臺北地方法院檢察署93年度偵字第1080
    0號）略以：被告分別於(一)93年1月19日下午2時40分許，在
    臺北市中山區○○○路○段71巷21弄10號前，搶奪丁○○所
    有之皮夾1只；(二)93年1月21日凌晨4時57分許，在臺北市中
    山區○○○路○段59巷30號前，搶奪甲○○之皮夾1只；(三)93
    年1月20日凌晨5時37分許，在臺北市中山區○○○路○段25
    巷19號前，搶奪丙○○所持之楊雲生所有皮夾1只；(四)93年3
    月5日晚間6時25分許，在臺北市中山區○○○路2段42巷38
    號前搶奪己○○之皮夾1只，因認被告涉有刑法第325條第1
    項之搶奪罪嫌，並與前揭論罪科刑部分具有裁判上1罪之關
    係。惟查：
    (一)移送併辦意旨認被告有上開犯行，無非係以被告於警詢時
      之自白、被害人丁○○、甲○○、楊雲生、丙○○、己○○之證述、法務部調查局93年7月27日調科參字第0930029
      7240號測謊報告書等為其論據。
    (二)被告所犯搶奪乙○○皮夾一案為警查獲後，被告於93年4
      月22日另經臺北市政府警察局中山分局拘提到案，其於93
      年4月22日警詢時雖曾供稱另涉及上開移送併辦之搶奪犯
      行云云，惟被告於嗣後偵訊及本院訊問中均否認有此部分
      犯行，並於偵訊時起即一再供稱有遭警方押到地下室將其
      雙眼矇起來、銬上手銬後輪流毆打刑求，且用電擊棒嚇伊
      等語（見偵字第7028號卷第86頁、本院93年12月16日準備
      程序筆錄），雖訊之證人即承辦員警戊○○、壬○○均否
      認是情，然經本院勘驗上開警詢錄影帶、錄音帶，警方係
      以提示卷附臺北市政府警察局中山分局93年1月、3月列管
      重大刑案發生（破獲）一覽表2紙之方式由被告陳述所涉
      及之搶奪犯行，且負責訊問之警員壬○○，於本件訊問期
      間，曾主動詢問被告：「是否要交保？」，並對被告訛稱
      ：只要每件都承認就可以交保云云，有卷附本院94年1 月
      6日勘驗筆錄1份在卷可稽，是壬○○顯有利誘被告以換取
      自白之行為；況依刑事訴訟法第43條之1第1項規定，應由
      行詢問以外之人製作詢問筆錄，然本件卻由負責詢問之壬○○警員負責製作警詢筆錄，又未說明有何情況急迫或事
      實上之原因不能為之，警詢筆錄上之紀錄人為壬○○、談
      話人為廖俊榮之記載，僅係為敷衍法令要求所為之不實紀
      錄等情，業據證人壬○○於本院訊問時證述屬實（見本院
      93年12月22日審判筆錄），是司法警察之證據取得，顯然
      違背法定程序，又觀諸卷附臺北市政府警察局中山分局93
      年1月、3月列管重大刑案發生（破獲）一覽表2紙，被告
      固有在如移送併辦意旨所指4起搶奪犯行之備註欄上簽名
      、蓋指印而表示係其所為云云，然上開列管重大刑案發生
      （破獲）一覽表2紙上，另經他人將其中為1人所犯、尚未
      破獲之機車搶奪案件（共10件）前以黑色原子筆打勾註記
      ，被告即於上開10件1人所犯、未破獲之搶奪案中承認其
      中4件，核與被告癸○○供述：「警詢筆錄是拿一張紙叫
      我把上面有一個人犯的搶案通通勾起來，在作筆錄時，我
      無法回答，都是警察講，我再跟著講，我不知道這些案件
      經過，他們都是引導我做陳述的。」等語（見本院93年12
      月16 日準備程序筆錄）相符，是被告上開自白，顯難認
      已具備任意性、真實性，自難據為被告不利認定之依據。
    (三)又證人丁○○、甲○○、楊雲生、丙○○、己○○於警詢
      時雖均證稱於上揭移送併辦意旨所指時地，有遭人以機車
      搶奪丁○○、甲○○、丙○○、己○○等人所持皮包及其
      內財物之情，然渠等均僅能模糊描述歹徒所穿雨衣、外套
      、長褲顏色，就歹徒所駕機車車牌號碼、身材、面貌等均
      無法明確陳述；甚且檢察官再度訊問證人丁○○、甲○○
      時，直接以命其指認在庭之被告是否即為搶奪皮包之人此
      等易於誤導證人之方式進行指認，渠等亦無法為明確之指
      認，至於證人己○○、楊雲生於偵訊中，檢察官亦以上開
      易於誤導證人之方式命渠等指認時，雖分別證稱搶奪皮包
      之人之體型、手臂寬細與被告類似云云（見偵字第10800
      號卷第31頁、第32頁），然被告之體型、手臂寬細實無何
      特出之處，有卷附被告照片3幀可稽，是上開證人證言，
      均無從憑以特定被告確為移送併辦意旨所指為搶奪犯行之
      人，況證人己○○、楊雲生於偵訊時雖名為告訴人，惟地
      位仍屬證人，依法自應命其具結，然檢察官均未命具結，
      依刑事訴訟法第158條之3規定，渠等偵查中之證言均無證
      據能力，是證人丁○○、甲○○、楊雲生、丙○○、己○○之上開證言，至多僅能認定渠等確有遭人以機車搶奪財
      物之情，亦無從採為不利被告認定之依據。
    (四)又檢察官委請法務部調查局對於被告進行測謊，經該局以
      控制問題法、混合問題法進行測謊，測謊結果謂「癸○○
      稱：除乙○○搶案外，未參與其他強奪案。上述問題經測
      試呈情緒波動反應，研判有說謊。」等語，有卷附93年7
      月27日調科參字第09300297240號測謊報告書及測謊鑑定
      過程參考資料等可考。然按測謊鑑定，係依一般人在說謊
      時，會產生遲疑、緊張、恐懼、不安等心理波動現象，利
      用測謊儀器將受測者之上開情緒波動反應情形加以紀錄，
      用以判別受測者供述之真實性，倘受測者愈想壓抑其謊言
      所產生之情緒，則在測謊儀器上愈會產生明顯之情緒波動
      反應，反之，則無此不實之波動反應，從而測謊鑑定結果
      ，如就否認犯罪有不實之情緒波動反應時，固得供審判上
      之參酌，然若無其他積極證據足資佐證，仍不得採為有罪
      判決之唯一憑據，最高法院91年台上字第359號判例意旨
      可資參照。觀之本件測謊時對於被告之發問題組，總計僅
      有7個問題，其中除第5個問題外，均與本件移送併辦意旨
      所指犯行無關，又第5個問題「除乙○○外，你有參與其
      他強奪案嗎？」中僅泛稱「其他強奪案」，復僅要求被告
      回答是或否，實無法特定所謂「其他強奪案」是否即為本
      件移送併辦意旨所指之搶奪犯行，問題殊顯空泛不周延，
      全然無從作為被告犯有移送併辦意旨所指犯行之積極證據
      ；況被告於警詢時之供述、證人即被害人之證述，均無從
      為被告不利認定之依據，已如前述，是僅有此一測謊報告
      書，依前開說明，仍無從為被告不利之認定。
    (五)綜上所述，本件並無任何積極證據足認被告有移送併辦意
      旨所指之犯行，自難任與本院前開論罪科刑部分有何連續
      犯裁判上一罪關係，本院無從併為審理，此部分應退回臺
      灣臺北地方法院檢察署另行依法辦理。
四、移送併辦意旨（臺灣臺中地方法院檢察署94年度偵字第4737
    號）又以：被告與謝政益（另行偵辦）因缺錢花用，由謝政
    益駕駛機車搭載癸○○，沿路尋找作案對象，於94年2月26
    日凌晨在台中市○○路與五權西路口發現騎乘機車之辛○○
    ，乃一路尾隨至辛○○台中市○○區○○路38號住處，於同
    日凌晨2時45分許，趁辛○○停放機車時，由被告持水果刀1
    把，趨前向辛○○表示欲搶劫，只要配合即不會傷人等語（
    尚未達於至使不能抗拒之程度），因辛○○不願交出財物，
    遂動手搶奪辛○○置放在機車腳踏墊上小皮包（內有行動電
    話、駕照、現金900元），得手後與在旁把風之謝政益逃離
    現場，因認被告涉有刑法第326條第1項之搶奪罪嫌，並與前
    揭論罪科刑部分具有裁判上1罪之關係。惟查：本件移送併
    辦之搶奪犯行時間為94年2月26日凌晨，距本件起訴之搶奪
    犯行（94年3月15日）已達近一年之久，且其間被告又曾因
    另案於93年11月7日至93年12月16日遭羈押於臺灣新竹看守
    所，有臺灣高等法院被告全國前案紀錄表1紙在卷可稽，二
    次犯行之犯罪手法亦不相同（本件論罪科刑部分係突然趨近
    被害人動手搶奪財物，移送併辦部分則係先對被害人嚇命交
    出財物，再動手搜尋財物後強行取走），是移送併辦事實與
    本件論罪科刑之犯行間，難認係本於概括犯意所為，而與本
    院前開論罪科刑部分有何連續犯裁判上一罪關係，本院無從
    併為審理，此部分應退回臺灣臺中地方法院檢察署另行依法
    辦理。
據上論斷，應依刑事訴訟法第299條第1項前段，刑法第28條、第
320條第1項、第325條第1項、第55條、第38條第1項第2款，罰金
罰鍰提高標準條例第1條前段，判決如主文。
本案經檢察官許祥珍到庭執行職務
中　　華　　民　　國　　94　　年　　5 　　月　　19　　日
　　　　　　　　　刑事第十二庭  審判長法　官　李英豪
                                      法  官  胡宏文
                                      法  官  張永宏
以上正本證明與原本無異。
如不服本判決，應於判決送達後10日內，向本院提出上訴狀。
      　　　　　　　　　　　　　　　　書記官　楊灥
中　　華　　民　　國　　94　　年　　5 　　月　　19　　日
附錄本件論罪科刑法條全文
刑法第320條
意圖為自己或第 3 人不法之所有，而竊取他人之動產者，為竊盜
罪，處五年以下有期徒刑、拘役或五百元以下罰金。
意圖為自己或第 3 人不法之利益，而竊佔他人之不動產者，依前
項之規定處斷。
前二項之未遂犯罰之。
刑法第325條
意圖為自己或第 3 人不法之所有，而搶奪他人之動產者，處六月
以上五年以下有期徒刑。
因而致人於死者，處無期徒刑或七年以上有期徒刑，致重傷者，
處三年以上十年以下有期徒刑。
第1項之未遂犯罰之。
